【裁判字號】    98,執消債更,110
【裁判日期】    990318
【裁判案由】    更生執行事件
【裁判全文】
臺灣基隆地方法院民事裁定         98年度執消債更字第110號
債  務  人  徐盟豐
代  理  人  廖于清律師
債  權  人  台北富邦商業銀行股份有限公司
法定代理人  梁培華
債  權  人  聯邦商業銀行股份有限公司
法定代理人  李憲章
債  權  人  永豐商業銀行股份有限公司
法定代理人  蔡友才
債  權  人  台新國際商業銀行股份有限公司
法定代理人  吳清文
債  權  人  誠第二資產管理股份有限公司
法定代理人  王裕南
債  權  人  遠東國際商業銀行股份有限公司（讓與人友邦國際
            信用卡股份有限公司）
法定代理人  洪信德
上列當事人聲請消費者債務清理事件，本院裁定如下：
    主  文
債務人所提如附表一所示之更生方案應予認可。
債務人在未依更生條件全部履行完畢前，應受如附表二所示之生
活限制。
    理  由
一、按債務人有薪資、執行業務所得或其他固定收入，法院認更
    生方案之條件公允者，得不經債權人會議可決，逕依債務人
    之聲請或依職權以裁定認可更生方案；法院為認可之裁定時
    ，因更生方案履行之必要，對於債務人在未依更生條件全部
    履行完畢前之生活程度，得為相當之限制，消費者債務清理
    條例（下稱本條例）第64條第1項、第62條第2項分別定有明
    文。
二、查本件債務人聲請更生，前經本院於民國（下同）98年4 月
    28日以97年度消債更字第402 號裁定開始更生程序在案，有
    裁定正本在卷可稽。又債務人於98年8 月20日所提第一次更
    生方案，以1個月為1期，每期償還新臺幣（下同）7,000 元
    ，共計清償72期（6年），總清償金額為504,000元，清償比
    例為無擔保及無優先權債權總額1,436,608元之35.08％。惟
    上述更生方案前經本院送交債權人進行表決，未獲可決。債
    權人否決之理由略以：(一)更生方案僅清償無擔保及無優先權
    債權總額之35.08 ％，清償成數過低，難謂公允。(二)債務人
    年僅41歲，離勞動基準法所定之強制退休年齡65歲尚有24年
    得以工作之期間，故應延長更生方案之履行期限至8 年96期
    ，以提高債務之清償成數。(三)債務人之生活支出應以內政部
    公佈之98 年度臺灣省每人每月最低生活費9,829元計算。(四)
    債務人於支出中列支為父親繳交之房貸費用每月8,000 元，
    惟債務人既已積欠相當數額之債務，仍為父親繳交房貸，顯
    失合理。(五)就子女之扶養費用部分，債務人之配偶亦應分擔
    。(六)債務人每月收入28,000元，債權人若經由強制執行程序
    行使權利，每月至少仍有9,333 元之執行款項可供分配，而
    現債務人僅提每期清償7,000 元之更生方案，難為債權人所
    接受等語。
三、嗣債務人復於99年2月2日提出第二次更生方案，以8 年期間
    分96期（每月一期）清償，每月清償7,000 元，總清償金額
    為672,000元，清償比例為無擔保及無優先權債權總額之45.
    51％，本院經審酌下列情事，認其條件核屬公允、適當、可
    行：
    (一)債務人現職為海天保全股份有限公司保全員，確有薪資、
      執行業務所得或其他固定收入等情，有該公司出具之在職
      證明書、債務人之薪資轉帳存摺內頁影本在卷足憑。
    (二)更生方案之每月清償金額尚屬合理：
      1.債務人之每月收入：每月薪資（含加班費）約28,000元
        ，另有政府提供之每月中低收入補助2,800元，每月收
        入合計約30,800元，有其財產及收入狀況報告書、薪資
        轉帳存摺內頁影本在卷足憑。
      2.每月支出部分：債務人已離婚，扶養2 名未成年子女徐
        ○禎（91年6月4日生）、徐○安（93年11月28日生），
        有戶籍謄本在卷可稽。又債務人之前配偶為越南籍，離
        婚後不知所蹤，亦未支付子女扶養費用，此亦經債務人
        之父徐添喜到庭陳述甚詳，有本院98年11月12日訊問筆
        錄乙份在卷可憑，亦有債務人及其子女戶籍謄本記載在
        卷可稽。又查依債務人目前之生活及扶養子女等情形，
        債務人之每月支出費用包含：
        (1)債務人自身之每月生活費：以內政部公布之98年臺灣
          省每人每月最低生活標準計，亦需9,829元。
        (2)每月之子女扶養費：子女扶養費之計算標準，縱以所
          得稅扶養免稅額每人每月6,834元計，2名子女亦須13
          ,668元；遑論依日常生活經驗，扶養一名未成年子女
          所需費用，縱節衣縮食，亦難以每月6,834 元支應，
          故此部分扶養支出亦難有再進一步之減省；又債務人
          之前越南籍配偶離婚後已不知所蹤，若要求債務人須
          設法覓得該名外籍配偶，向其索討其應負擔之子女扶
          養費用，以社會一般經驗觀之，恐有強債務人所難之
          嫌；退步言之，縱不論債務人尋覓其越南籍前配偶而
          索討扶養費用之可能性，及所花費之時間與成本，以
          債務人與其外籍配偶實際所得比例分擔，以外籍配偶
          之收入通常有限，債務人負擔之扶養費用恐亦難再有
          降低。
        (3)故債務人每月之生活費用，於23,497元之範圍內應屬
          合理。(計算式：9,829+6,834x2=23,497)
      3.以前開債務人之收支相抵，餘額僅7,303 元，而債務人
        每月履行更生方案尚須另行支出轉帳費用，故債務人所
        提更生方案每期清償金額定為7,000 元，本院以為尚屬
        公允。
    (三)債務人所提更生方案之債務清償成數，為無擔保及無優先
      權債權總額之45.51 ％，清償比例雖有限，惟債務人既已
      延長履行期限至本條例允許之最長年限8 年，且其每期清
      償金額，揆諸上開說明，亦已盡其能力清償。故其所提更
      生方案應認已臻公允。
    (四)至於債務人於98年8 月20日所提第一次更生方案所附之財
      產及收入狀況報告書，其中列有為父親繳交每月房貸8,00
      0元，另其子女扶養費每月僅列2,800元，顯不足支應實際
      扶養子女所需。而債務人提第二次更生方案時，所附財產
      及收入狀況報告書已將繳交父親之房貸支出刪除，並提高
      子女扶養費用支出金額。本院認更生方案所附財產及收入
      狀況報告書，其用途為使債權人及法院了解債務人生活所
      需之梗概，惟其支出之細目於更生方案履行中並無拘束債
      務人之效力，而以債務人其自身及扶養兩名子女所需之每
      月生活支出總額，核諸前開說明，既已難再有減省，其據
      以核算出之每期清償金額，即難謂有所不合。
    (五)又就債權人指述債務人年僅41歲，距依勞動基準法所定之
      強制退休年齡65歲計，尚有24年之勞動能力一節。本院以
      為，債務人既已裁定開始更生，即應依本條例更生程序進
      行，而本條例第53條第2項第3款既已明定更生條件最終清
      償期自認可更生方案裁定確定之翌日起不得逾6 年，但有
      特別情事者，得延長為8 年。此項規定係為避免程序之長
      期化對債權人及債務人雙方造成過大之負擔，及考慮債務
      人清償能力負荷量所作之限制，故縱有特別情事，亦僅能
      延長至8 年，是債務人履行更生方案，其清償年限自應受
      上開年限之限制，以期其經濟上有重建復甦之機會。本件
      債務人雖尚有相當年限之勞動能力，惟衡諸上開說明，其
      既已提出履行期限為8 年之更生方案，即難以其年齡而指
      摘其更生方案有失公允。
    (六)至於債權人所提，債務人每月收入28,000元，債權人若經
      由強制執行程序行使權利，每月至少仍有9,333 元之執行
      款項可供分配乙節，本院以為，債務人既已依本條例而提
      出盡其所能清償之更生方案，揆諸本條例之立法意旨，若
      依強制執行程序債權人可得分配之金額，則與更生方案之
      是否公允無涉。遑論強制執行程序中就債務人之薪資債權
      執行時，亦須斟酌債務人之實際生活需要，而非謂必依一
      定薪資債權之一定比率執行。故尚難以此指摘債務人之更
      生方案有失公允。
四、綜上所述，債務人所提如附表一所示之更生方案核屬公允、
    適當、可行，且無消費者債務清理條例第63條及第64條第 2
    項所定不應認可之消極事由存在，揆諸消費者債務清理條例
    之立法目的，保障債權人公平受償，謀求消費者經濟生活之
    更生機會及社會經濟健全發展，故不經債權人會議可決，依
    職權逕予認可該更生方案。另為促使債務人履行更生方案，
    並建立債務人開源節流、量入為出等合理消費觀念，避免其
    為奢華、浪費之行為，應限制其生活條件，爰依上開規定，
    就債務人在未依更生條件全部履行完畢前之生活程度，裁定
    為如主文第二項所示之限制。
五、另本件債務人更生方案，各債權人債權比例及各債權人每期
    應受償之金額未記載明確，為杜爭議，並保障各債權人之公
    平受償，爰依職權予以修正，於本裁定確定之翌月起，每期
    清償日為每月25日，由債務人依如附表一更生方案所示之各
    無擔保及無優先權債權人之受清償額分配表，分別給付予各
    債權人，方不致影響更生方案裁定認可內容之確定性及可行
    性。又因給付所生之匯款或轉帳手續費，基於各債權人之公
    平受償考量，不宜加重最大債權銀行之負擔，應由債務人自
    行負擔，附此敘明。
六、又聯邦商業銀行99年1 月26日具狀陳報，於更生開始後仍自
    債務人受償49,024元，故該行債權受償比率已達其債權總額
    96,785元之50.65%，已高於更生方案之債權清償比率45.51%
    ，故債務人無庸再對該行給付。是以債務人應將其更生方案
    每期清償金額7,000 元按比例清償其餘債權人，爰重行計算
    其餘債權人之債權比率及受償金額如附表一。又其餘債權人
    之平均清償比率亦因而提高至48.70%（計算式：更生方案總
    清償金額672,000÷其餘債權人之債權總額1,379,909）。
七、至於聯邦商業銀行於更生後受償超過其應受分配金額部分1,
    887元（計算式：債權總額96,785 x <該行實際獲償比率50.
    65%-其他債權人平均獲償比率48.70% >），本院審酌該部分
    金額不大，影響其他債權人權益甚微，且如請求該債權人返
    還該部分金額，尚需另行選任監督人為之，反須支出相關程
    序費用及監督人報酬，且尚需花費相當時日，對全體債權人
    未必有所實益，乃不於更生程序命該債權人將該金額繳回（
    至於其他債權人或債務人得否另行起訴請求該部分金額，乃
    另一問題，並非本件更生程序所得處理之範疇）。
八、爰依消費者債務清理條例第64條第1項、第62條第2項規定，
    裁定如主文。
九、如不服本裁定，應於裁定送達後10日內，以書狀向本院司法
    事務官提出異議。
中    華    民    國    99    年     3    月    18    日
                      民事庭司法事務官  邱文翰

司法院資訊處製作；財團法人民間司法改革基金會備份。
